臺灣臺中地方法院刑事裁定
110年度毒聲重字第117號
聲  請  人  
即  被  告  邱輝達



上列聲請人即被告因受強制戒治處分之裁定，對於本院110年度
毒聲字第1420號中華民國110年11月8日刑事裁定，聲請重新審理
，本院裁定如下：
    主    文
聲請駁回。
    理    由
一、聲請意旨略以：按因毒品危害防制條例修正及最高法院刑事
    大法庭於民國（下同）109年11月18日以109年度台上大字第
    3826號裁定變更適用觀察勒戒處遇之對象、標準及頻率，為
    此法務部與衛生福利部及專家學者已研議修正「有無繼續施
    用毒品傾向評估標準」，就評分項目、前科紀錄有所調整，
    並於110年3月26日生效，有法務部110年3月26日法矯字第11
    006001760號函可佐。本件聲請人即被告邱輝達依毒品危害
    防制條例第20條之1第1項第5款提出重新審理，並請依修正
    後上開標準重新評估，做出適法裁判以維權益等語。
二、按觀察、勒戒及強制戒治之裁定確定後，有下列情形之一，
    認為應不施以觀察、勒戒或強制戒治者，受觀察、勒戒或強
    制戒治處分之人，或其法定代理人、配偶，或檢察官得以書
    狀敘述理由，聲請原裁定確定法院重新審理：一、適用法規
    顯有錯誤，並足以影響裁定之結果者。二、原裁定所憑之證
    物已證明為偽造或變造者。三、原裁定所憑之證言、鑑定或
    通譯已證明其為虛偽者。四、參與原裁定之法官，或參與聲
    請之檢察官，因該案件犯職務上之罪，已經證明者。五、因
    發現確實之新證據足認受觀察、勒戒或強制戒治處分之人，
    應不施以觀察、勒戒或強制戒治者。六、受觀察、勒戒或強
    制戒治處分之人，已證明其係被誣告者；法院認為無重新審
    理之理由，或程序不合法者，應以裁定駁回之，毒品危害防
    制條例第20條之1第1項、第4項前段分別定有明文。
三、經查：聲請人即被告邱輝達前因施用第一、二級毒品案件，
    經本院於110年3月31日以110年度毒聲字第500號裁定令入勒
    戒處所觀察、勒戒，嗣經法務部○○○○○○○○評分結果，認有繼
    續施用毒品傾向，再由本院於110年11月8日以110年度毒聲
    字第1420號裁定令聲請人入戒治處所強制戒治，其期間為6
    個月以上，至無繼續強制戒治之必要為止，但最長不得逾1
    年，業經確定且送執行等情，有臺灣高等法院被告前案紀錄
    表、本院110年度毒聲字第500號裁定、110年度毒聲字第142
    0號裁定在卷可稽。
　1.首就法務部因應毒品危害防制條例之修正及最高法院刑事大
    法庭109年11月18日109年度台上大字第3826號裁定，而110
    年3月26日法矯字第11006001760號函頒布實施修正之「有無
    繼續施用毒品傾向評估標準紀錄表」及「有無繼續施用毒品
    傾向評估標準說明手冊」（下合稱評估標準紀錄表及說明手
    冊），並自110年3月26日實施；惟衡諸該等評估標準修正前
    、後之規定，該修正後之評估標準紀錄表及說明手冊對於觀
    察、勒戒後是否應予強制戒治，採取較之修正前之規範更加
    嚴格之認定標準，是修正後評估標準紀錄表及說明手冊等規
    範對於被告尤屬有利，自應適用有利於被告之修正後評估標
    準紀錄表及說明手冊等規範為準。
　2.其次，本院就本案被告所為送觀察、勒戒裁定，係於110年3
    月31日所為，其時已在修正之評估標準紀錄表及說明手冊11
    0年3月26日實施之後，足見上開觀察、勒戒完成時，必已經
    適用該等修正後之評估標準紀錄表及說明手冊等規定，作為
    被告有無繼續施用毒品傾向之認定標準。
　3.再者，法務部○○○○○○○○於被告觀察勒戒後，依前述修正後之
    評估標準紀錄表及說明手冊等規定，而於「有無繼續施用毒
    品傾向評估標準紀錄表」及「有無繼續施用毒品傾向證明書
    」上評估聲請人即被告有無繼續施用毒品之傾向，依評估結
    果為靜態因子評分計57分、動態因子評分計7分，總分合計6
    4分等情，可知被告依據修正後之評估標準紀錄表與說明手
    冊等規定，確實已達有繼續施用毒品之傾向，此有該署臺中
    戒治所110年10月25日中戒所衛字第11010007170號函暨函附
    「有無繼續施用毒品傾向證明書」、「有無繼續施用毒品傾
    向評估標準紀錄表」等在卷可憑（見撤緩毒偵字第34號卷第
    63～69頁）。足見被告依據修正後之評估標準紀錄表及說明
    手冊等規定，既然確實有繼續施用毒品之傾向，是以本院依
    前揭事證於110年11月8日以110年度毒聲字第1420號裁定應
    對被告施以強制戒治，於法即無不合。
四、至聲請人即被告以本院110年度毒聲字第405號裁定撤銷原送
    強制戒治之裁定，並駁回檢察官對於該案被告陳勇燊所為強
    制戒治之聲請為據，而認檢察官就被告所為強制戒治之聲請
    ，並無理由云云。然本院110年度毒聲字第405號案件，原本
    係據該案之法務部○○○○○○○○110年3月8日中戒所衛字第11010
    001510號函及函附之「有無繼續施用毒品傾向證明書」、「
    有無繼續施用毒品傾向評估標準紀錄表」為憑，作為認定該
    案被告陳勇燊有施用毒品之傾向，本院才於110年3月17日以
    110年度毒聲字第405號裁定就該案被告陳勇燊送強制戒治之
    裁定。惟因法務部於該案裁定後之110年3月26日實施修正之
    「有無繼續施用毒品傾向評估標準紀錄表」及「有無繼續施
    用毒品傾向評估標準說明手冊」等規範，是以該案經法務部
    ○○○○○○○○附設勒戒醫師於110年3月26日依修正後之前述評估
    標準紀錄表及說明手冊等規範重新評估後，改認被告無施用
    毒品之傾向，有上開戒治所110年3月26日之有無繼續施用毒
    品傾向證明書與評估標準紀錄表為憑，故而，本院始在110
    年3月30日以同案號之110年度毒聲字第405號裁定，撤銷原
    於110年3月17日所為送強制戒治之裁定，並駁回檢察官關於
    令該案被告強制戒治之聲請，此均據本院調閱本院110年3月
    17日所為110年度毒聲字第405號裁定及110年3月30日所為同
    案號之裁定均列印本附卷足參。可見被告擅援他案裁定為據
    ，然其就他案與本案之聲請、裁判與規範適用過程之事實均
    屬未明，致多有誤認，關於此節所為之主張，依法亦顯無據
    。
五、聲請人即被告對於前述評估標準紀錄表及說明手冊之修正過
    程及時序，多有未解；又未詳析本院110年度毒聲字第405案
    乙案正值評估標準紀錄表及說明手冊等規範修正前、後之際
    ，與本案完全逕予適用修正後之評估標準紀錄表及說明手冊
    等規定之事實，截然不同，其誤為援引，依法皆難有據。此
    外，原審裁定並無毒品危害防制條例第20條之1第1項第5款
    以外其餘各款所定應為重新審理事由存在之情形。從而，聲
    請人據此聲請重新審理，既於法不合，應予駁回。
六、依毒品危害防制條例20條之1第4項前段，裁定如主文。
中　　華　　民　　國　　110 　年　　11　　月　　22　　日
                    刑事第八庭    法  官  高思大
上正本證明與原本無異。
如不服本裁定，應於送達後5日內，向本院提出抗告狀。
                                  書記官  黃聖心
中　　華　　民　　國　　110 　年　　11　　月　　22　　日